臺灣高等法院民事判決　　　　　　　　 96年度上易字第743號
上　訴　人　乙○○
被　上訴人　丙○○
訴訟代理人　甲○○
　　　　　　　　　　　號5樓
上列當事人間請求返還買賣價金等事件，上訴人對於中華民國
96年5月8日臺灣士林地方法院95年度重訴字第200號第一審判決
提起上訴，本院於96年10月23日言詞辯論終結，判決如下：
    主  文
上訴駁回。
第二審訴訟費用由上訴人負擔。
    事實及理由
一、被上訴人起訴主張：伊於民國94年10月23日經忠誠房屋仲介
    企業有限公司（下稱忠誠公司）仲介，與上訴人簽訂不動產
    買賣合約書（下稱系爭買賣契約），以總價新台幣（下同）
    770萬元，購買上訴人所有坐落台北市○○區○○段2小段22
    8地號土地，應有部分12分之1及其上建物即門牌號碼台北市
    ○○路○段324巷1弄15號5樓（下稱系爭房屋）並含頂樓增建
    部分。伊於交屋後始發現系爭房屋在79年至84年間曾因鄰損
    事件，發生建物傾斜，遭台北市政府建管處列管，嗣該區住
    戶於84年間陸續獲得保泰建設股份有限公司（下稱保泰公司
    ）之賠償金，上開鄰損事件必影響建物使用年限及市場價值
    ，上訴人自應負出賣人物之瑕疵擔保責任。爰依民法第354
    條、第359條規定，求為命上訴人給付因鄰損而應減少之46
    萬元買賣價金，及加計自94年11月1日起至清償日止，按年
    息5％計算遲延利息之判決（原審就此部分僅判命上訴人應
    賠償28萬元本息，駁回被上訴人其餘之請求及假執行之聲請
    ，被上訴人就其敗訴部分未上訴，此部分已確定。至其餘敗
    訴部分，因未繫屬本院，均不予贅載）。
二、上訴人則以：伊係於93年間購買系爭房屋，前屋主未告知有
    何鄰損事件，經向官方網站查詢亦無何危樓記載，所謂鄰損
    事件至今已10餘年，歷經921地震均無異樣，系爭房屋顯無
    任何瑕疵，且建設公司係賠付先前屋主28萬元，伊並未領得
    任何賠償金，被上訴人主張減少價金顯無理由等語，資為抗
    辯。
三、原審判令上訴人應給付被上訴人28萬元及自95年11月10日起
    至清償日止，按年息5％計算之利息。上訴人就其敗訴部分
    ，提起上訴，聲明：(一)原判決不利於上訴人部分廢棄。(二)上
    開廢棄部分，被上訴人在第一審之訴及假執行之聲請均駁回
    。
    被上訴人之答辯聲明：上訴駁回。
四、兩造之不爭執事項如下（見本院卷第36頁反面）：
  (一)被上訴人於94年10月23日經忠誠公司仲介，與上訴人簽訂系
    爭買賣契約，以總價770萬元，購買上訴人所有系爭房屋並
    含頂樓增建部分（系爭買賣契約書見原審卷第10頁至第18頁
    ）。
  (二)系爭房屋於83年遭受鄰損事件，依台北市建築師公會之鑑定
    ，系爭房屋向面前道路傾斜約0.1％（1cm至1.6cm），向右
    側傾斜約0.1％至0.16％（1.58cm至2.78cm）。系爭房屋當
    時之所有權人郭明惠因此鄰損事件獲賠償28萬元（鑑定書見
    原審卷第115頁、本院卷第26頁、和解書、收據見原審卷第
    89頁至第91頁、本院卷第23頁、第24頁）。
五、兩造之爭執事項如下（見本院卷第37頁）：
  (一)上訴人是否應就系爭房屋之鄰損事件，負物之瑕疵擔保責任
    ？
  (二)如需負責，被上訴人請求減少價金28萬元本息是否合理？
六、本院得心證之理由：
  (一)按「物之出賣人對於買受人，應擔保其物依第373條之規定
    危險移轉於買受人時無滅失或減少其價值之瑕疵，亦無滅失
    或減少其通常效用或契約預定效用之瑕疵」、「出賣人並應
    擔保其物於危險移轉時，具有其所保證之品質」、「買賣因
    物有瑕疵，而出賣人依前五條之規定，應負擔保之責者，買
    受人得解除其契約或請求減少其價金」，民法第354條第1項
    前段、第2項、第359條第1項前段分別定有明文。所謂物之
    瑕疵，係指存在於物之缺點而言。凡依通常交易觀念，或依
    當事人之約定，認為物應具備之價值、效用或品質而不具備
    者即為有瑕疵。其以公寓大廈之部分為買賣標的者，其缺點
    不問存在於專有部分或共用部分，倘其應具備之價值、效用
    或品質因而不具備者均難謂無瑕疵，最高法院90年台上字第
    1460號判決意旨參照。
  (二)系爭房屋於83年遭受鄰損事件，當時曾委由台北市建築師公
    會作鑑定，其鑑定結果認系爭房屋向面前道路傾斜約0.1％
    （1cm至1.6cm），向右側傾斜約0.1％至0.16％（1.58cm至
    2.78cm），房屋主結構體未有明顯破壞現象，但有小部分樑
    有細微裂痕，研判在正常使用下，標的物目前無安全之虞，
    但受損部分應予修繕等情，有台北市建築師公會鑑定報告足
    參（見原審卷第115頁），且為兩造所不爭執，可信為真實
    。上訴人雖辯稱該鄰損事件自83年發生，迄今已逾十年，歷
    經921地震均無異樣，顯見該屋無瑕疵云云。惟查，一般建
    築物存在於基地上，依通常情形，不應發生傾斜之狀況，苟
    建築物發生傾斜情形，縱使暫時居住使用無安全之虞，惟長
    期而言，該建築物之重心會偏離原始設計，導致樑柱裂痕、
    牆壁龜裂等，該建築物即將減少其通常之效用。另對房屋交
    易市場而言，已傾斜之建築物其出售之市場價格，係遠低於
    未發生傾斜之建築物，此由上訴人委託忠誠公司出賣系爭房
    屋時，曾於94年10月19日填具房地產標的現狀說明書（見本
    院卷第25頁），其中第6項特別針對是否有損鄰狀況為調查
    ，足認建築物是否曾發生鄰損，為影響其市場交易價格之因
    素之一，是被上訴人主張系爭房屋已減少其價值，亦堪採信
    。再則，上訴人在該項調查中，係於「否」之欄位內勾選，
    即保證系爭房屋未曾發生過鄰損事件，被上訴人亦自承係見
    上開說明書內就鄰損部分勾選「否」，始願購屋等語（見本
    院卷第43頁反面）。既然系爭房屋在危險移轉於買受人之前
    ，已生鄰損事件，上訴人復未能舉證證明該鄰損事件導致系
    爭房屋傾斜之狀況，已獲得修繕而回復原狀，是該瑕疵仍屬
    存在，即欠缺上訴人所保證之品質，應可認定。故被上訴人
    認上訴人應負民法第354條所定之物之瑕疵擔保責任，而主
    張買賣價金減少請求權，即屬有據。
  (三)又買受人請求減少之價金數額，應依同品質物品之市場價值
    與系爭瑕疵物之買賣價金並其減少後之實際價格相比較，以
    為計算之基準，最高法院86年度台上字第1615號判決意旨參
    照，然本件因系爭房屋所在之社區，於同一時間均發生鄰損
    事件，此有受災戶名單可參（見原審卷第20頁至第22頁），
    發生傾斜狀況之房屋數量眾多，不易尋得未生鄰損事件之同
    品質房屋。若令被上訴人需舉證證明未發生鄰損事件之同品
    質房屋市價，及發生鄰損已傾斜之系爭房屋市價，始能計算
    其應減少之價金為若干，其證明顯有重大困難。再按89年2
    月9日修正之民事訴訟法第222條第2項增訂，當事人已證明
    受有損害而不能證明其數額或證明顯有重大困難者，法院應
    審酌一切情況，依所得心證定其數額，該增訂含有證明責任
    規範存在價值，損害額證明極度困難時，法院基於全辯論意
    旨及調查證據結果，仍不能獲得損害賠償額確信時，俾使權
    利容易實現，減輕損害額證明之舉證責任，最高法院93年台
    上字第2213號判決意旨參照。本件被上訴人原不知系爭房屋
    於83年間曾生鄰損事件已有傾斜，而以無瑕疵標的物之情狀
    與上訴人商議買賣價金，是系爭房屋之實際價值應低於兩造
    所商議之買賣價金，則被上訴人多支出逾該實際價值部分之
    買賣價金，即屬受有損害，而以請求減少價金之方式填補之
    。故被上訴人已能證明系爭房屋具有瑕疵應減少價金，而其
    證明應減少之數額，又有重大困難，已如前述，本院自得適
    用民事訴訟法第222條第2項之規定，審酌一切情況，依所得
    心證定其數額。爰審酌系爭房屋前任屋主郭明惠於83年4 月
    20日因此鄰損事件獲得28萬元賠償金，有和解書、收款收據
    足憑（見原審卷第89頁至第91頁），及系爭房屋鄰損事件迄
    今歷時10餘年，經921地震後，並無傾斜加遽之狀況發生等
    一切情況綜合判斷，認原審就被上訴人得請求減少之數額，
    以28萬元計算，應屬公允。至上訴人雖抗辯其未獲得28萬元
    賠償，自不應賠償被上訴人云云，然上訴人有無獲得賠償金
    ，與是否應就系爭房屋之瑕疵負擔保責任，係屬不同之問題
    ，其既為系爭房屋之出賣人，依法即應負物之瑕疵擔保責任
    ，縱使未曾獲得賠償，亦不能免除其應擔保出賣標的物無瑕
    疵之責任，故上訴人上開辯解，殊非足取。
  (四)按給付有確定期限者，債務人自期限屆滿時起，負遲延責任
    。給付無確定期限者，債務人於債權人得請求給付時，經其
    催告而未為給付，自受催告時起，負遲延責任。其經債權人
    起訴而送達訴狀，或依督促程序送達支付命令，或為其他相
    類之行為者，與催告有同一之效力。又遲延之債務，以支付
    金錢為標的者，債權人得請求依法定利率計算之遲延利息。
    民法第229條第1項、第233條第1項分別定有明文。查本件被
    上訴人因上訴人應負出賣人物之瑕疵擔保責任，而請求減少
    價金，已如前述，惟上訴人給付之義務，並非定有確定期限
    ，必待被上訴人催告而未為給付時，始負遲延責任。被上訴
    人係以起訴方式請求上訴人給付，即與催告生同一效力，是
    被上訴人得請求自起訴狀繕本送達之翌日起（即95年11月10
    日，見原審卷第86頁）至清償日止，按年息5％計算之利息
    。
七、從而，本件被上訴人依民法第359條前段之規定，行使價金
    減少請求權，請求上訴人給付28萬元及自95年11月10日起至
    清償日止，按年息5％計算之利息，為有理由，應予准許。
    原審就此部分，為上訴人敗訴之判決，並諭知被上訴人得假
    執行及令上訴人供擔保後得免假執行，核無不合。上訴意旨
    指摘原判決不當，求為廢棄改判，於法無據，應駁回其上訴
    。
八、本件事證已臻明確，兩造其餘攻擊防禦方法及立論之證據資
    料，均經審酌後，認與本件判決結果不生影響，爰無庸逐一
    論述，併此敘明。
九、據上論結，本件上訴為無理由，依民事訴訟法第449條第1項
    、第78條，判決如主文。
中　　華　　民　　國　　96　　年　　10　　月　　30　　日
　　　　　　  　　　民事第十六庭
                        審判長法　官  沈方維
　　　　　　　　　　          法　官  王淇梓
　　　　　　　　　　          法　官  呂淑玲
正本係照原本作成。
不得上訴。
中　　華　　民　　國　　96　　年　　10　　月　　30　　日
　　　　　　　　　　　　　　　書記官  明祖全
